【裁判字號】    92,交易,54
【裁判日期】    920612
【裁判案由】    過失傷害
【裁判全文】
臺灣臺北地方法院刑事判決                          九十二年度交易字第五四號
    公  訴  人  臺灣臺北地方法院檢察署檢察官
    被      告  甲○○
右列被告因過失傷害案件，經檢察官聲請簡易判決處刑（九十一年度偵字第二二三七
七號），本院臺北簡易庭認不宜以簡易判決處刑，移由本院刑事庭依普通程序審理，
本院判決如左：
    主    文
甲○○因過失傷害人，處有期徒刑肆月，如易科罰金，以佰元折算壹日。
    事    實
一、甲○○於民國九十年八月七日上午九時二十五分許，駕駛車牌號碼ＨＬ－三０一
    五號自用小客車，沿臺北市○○路一五七巷由南向北方向行駛，行經該路段與堤
    頂大道二段無號誌交岔路口，擬右轉東向進入堤頂大道二段之際，原應注意車輛
    行至無號誌之交岔路口，轉彎車應暫停讓直行車先行，而當時天氣晴、日間自然
    光線、視距良好、市區○○道路乾燥、無缺陷及障礙，依其智識、能力又無不能
    注意之情事，詎甲○○竟疏未注意有無車輛沿臺北市○○○道○段慢車道由西向
    東方向行駛，貿然右轉進入堤頂大道二段、且直接轉入內側慢車道，適有乙○○
    騎乘車牌號碼ＣＩＱ－六二八號重型機車沿臺北市○○○道○段外側慢車道由西
    向東方向行駛，行經該路段與基湖路一五七巷無號誌交岔路口，擬由西向東方向
    直行通過該路口，見狀雖向內側慢車道閃避，猶閃煞不及，乙○○所乘機車車頭
    遂撞及甲○○所駕車輛左前葉子板，乙○○因而人車倒地，受有上顎右側齒槽骨
    骨折合併犬齒脫位、前額區約三公分、後枕區約二公分、左側眶上區、右側上下
    唇撕裂傷、左側臉頰多處擦傷及右側胸部、髖關節、膝關節挫傷之傷勢。甲○○
    肇事後，主動撥打電話報警，並於警員前往現場及醫療院所調查、處理時，不逃
    避接受裁判而當場向警員自首、承認為肇事人而願接受裁判。
二、案經乙○○訴由臺灣士林地方法院檢察署檢察官呈請臺灣高等法院檢察署檢察長
    移轉臺灣臺北地方法院檢察署檢察官聲請簡易判決處刑，經本院臺北簡易庭認不
    宜以簡易判決處刑，移由本院刑事庭依普通程序審理。
    理    由
一、訊據被告甲○○固不否認於右揭時間駕駛車牌號碼ＨＬ－三０一五號自用小客車
    沿臺北市○○路一五七巷由南向北方向行駛，行經該路段與堤頂大道二段無號誌
    交岔路口，擬右轉東向進入堤頂大道二段之際，所駕車輛左前葉子板遭告訴人乙
    ○○所騎乘、沿幹線臺北市○○○道○段慢車道由西向東方向行駛、車牌號碼Ｃ
    ＩＱ－六二八號重型機車車頭撞及，告訴人因而人車倒地受傷等情，惟矢口否認
    因過失致告訴人受傷，辯稱：其由南向北右轉東向進入臺北市○○○道○段慢車
    道前，曾暫停察看西向東方向確無來車始右轉，詎料右轉後竟遭告訴人所乘機車
    撞及，本件事故發生乃因告訴人騎乘機車車速過快，擬右轉直接進入基湖路一五
    七巷內所致，且臺北市○○路一五七巷進入與堤頂大道二段之交岔路口處為上坡
    ，路口西南角即告訴人來車方向復有矮牆及車輛停放，視線上造成阻礙、難以察
    見西向東方向之車輛，又告訴人之傷勢應未達骨折程度云云。
二、經查：
（一）被告於九十年八月七日上午九時二十五分許，駕駛車牌號碼ＨＬ－三０一五號
      自用小客車，沿臺北市○○路一五七巷由南向北方向行駛，行經該路段與堤頂
      大道二段無號誌交岔路口，擬右轉東向進入堤頂大道二段之際，因疏未注意有
      無車輛沿臺北市○○○道○段慢車道由西向東方向行駛，貿然右轉進入堤頂大
      道二段、且直接轉入內側慢車道，適告訴人騎乘車牌號碼ＣＩＱ－六二八號重
      型機車沿臺北市○○○道○段外側慢車道由西向東方向行駛，行經該路段與基
      湖路一五七巷無號誌交岔路口，擬由西向東方向直行通過該路口，見狀雖向內
      側慢車道閃避，猶閃煞不及，告訴人所乘機車車頭遂撞及被告所駕車輛左前葉
      子板，告訴人因而人車倒地，受有上顎右側齒槽骨骨折合併犬齒脫位、前額區
      約三公分、後枕區約二公分、左側眶上區、右側上下唇撕裂傷、左側臉頰多處
      擦傷及右側胸部、髖關節、膝關節挫傷等傷之事實，業據告訴人於警、偵訊及
      本院審理中指訴纂詳，核與臺北市政府警察局中山分局道路交通事故調查報告
      表、談話紀錄表、補充資料表、車輛照片、道路狀況照片、診斷證明書、國防
      大學國防醫學院三軍總醫院集逵字第０九二０００九八一八號覆函所載相符，
      除被告是否疏未注意有無車輛沿臺北市○○○道○段慢車道由西向東方向行駛
      而來，及告訴人之傷勢應是否達骨折等嚴重程度外，亦經被告坦認屬實；而當
      時天氣晴、日間自然光線、視距良好、市區○○道路乾燥、無缺陷及障礙，依
      被告之智識、能力又無不能注意之情事，並據臺北市政府警察局中山分局交通
      分隊據報處理之員警觀察、記載明確，有臺北市政府警察局中山分局道路交通
      事故調查報告表附卷可稽。
（二）被告雖一再辯稱其由南向北右轉東向進入臺北市○○○道○段慢車道前曾暫停
      察看西向東方向確無來車始右轉，詎料右轉後竟遭告訴人所乘機車撞及，本件
      事故發生乃因告訴人騎乘機車車速過快，擬右轉直接進入基湖路一五七巷內所
      致，且臺北市○○路一五七巷進入與堤頂大道二段之交岔路口處為上坡，路口
      西南角即告訴人來車方向復有矮牆及車輛停放，視線上造成阻礙、難以察見西
      向東方向之車輛，又告訴人之傷勢應未達骨折程度云云，然：
    １當日被告係於車輛左前葉子板遭告訴人所乘機車車頭撞及後始發覺告訴人所乘
      機車，已經被告於警、偵訊及本院審理中自承無訛，而臺北市○○○道○段西
      向東方向快、慢車道間設有連續之交通分隔島，快車道內行駛之車輛無法變換
      車道至慢車道，且該路段西向東方向慢車道為二線道，寬度達六‧七公尺，無
      任何彎曲，甚為寬闊平直，視距良好，此觀道路交通事故調查報告表、道路狀
      況照片所載自明，故縱臺北市○○路一五七巷進入堤頂大道二段慢車道處確有
      些許上坡，當日路口西南角亦確有矮牆及停放車輛、阻擋南向北方向進入路口
      車輛之視線，此有道路狀況照片可按，被告擬右轉之際，於車輛車頭部分進入
      路口後，仍非不能察見沿堤頂大道二段慢車道西向東方向之來車，且以該路段
      狀況，告訴人亦顯無可能係自被告所不能發現之處（如快車道）突然駛至堤頂
      大道二段慢車道與基湖路一五七巷交岔路口，參諸被告所駕車輛碰撞後係歪斜
      停放在堤頂大道二段內、外側慢車道間，車身呈東北－西南方向，車身前半段
      已進入內側慢車道，被告駕駛座位置約在堤頂大道二段內、外側慢車道中央，
      應可清楚察見堤頂大道二段慢車道內西向東方向任何來車，此有道路交通事故
      調查報告表可稽，被告於車輛碰撞前竟全然未發現告訴人所騎乘之機車，其右
      轉前疏未注意有無車輛沿幹線臺北市○○○道○段慢車道由西向東方向直行甚
      明。
    ２被告雖指稱事故發生係因告訴人騎乘機車車速過快，擬右轉直接進入臺北市○
      ○路一五七巷內，但告訴人所乘機車於碰撞前並未留下煞車痕，碰撞後係直接
      倒在被告所駕車輛左後側一公尺處，地面上亦無任何刮地痕，車輛僅前車頭內
      凹、車殼輕微破裂，被告車輛亦僅左前葉子板內凹損壞，此有道路交通事故調
      查報告表、補充資料表、車輛照片、道路狀況照片可佐，是並無任何高速行駛
      、猛力碰撞而車輛嚴重破損、碎片飛濺、駕駛人彈起、車輛滑出之痕跡，則被
      告指稱告訴人係高速行駛而撞及其所駕車輛，自非有據；又被告所駕車輛碰撞
      後係歪斜停放在臺北市○○○道○段內、外側慢車道間，車身呈東北－西南方
      向，車身前半段已進入內側慢車道，告訴人所乘機車則直接倒在被告所駕車輛
      左後側一公尺處，前皆提及，以兩車碰撞位置判斷，告訴人係沿堤頂大道二段
      外側慢車道由西向東方向直行通過該路口，因見被告車輛進入路口，遂向左閃
      避至內側慢車道，其並非擬右轉進入基湖路一五七巷，應堪認定，故被告此節
      所辯，亦無可採。
    ３至被告質疑告訴人傷勢部分，經本院職權函國防大學國防醫學院三軍總醫院查
      證結果，當日告訴人於上午九時四十五分許經救護車送至該院急診室時，確受
      有上顎右側齒槽骨骨折合併犬齒脫位、前額區約三公分、後枕區約二公分、左
      側眶上區、右側上下唇撕裂傷、左側臉頰多處擦傷及右側胸部、髖關節、膝關
      節挫傷之傷勢，有國防大學國防醫學院三軍總醫院集逵字第０九二０００九八
      一八號覆函在卷可考，國防大學國防醫學院三軍總醫院為有相當規模、知名度
      之醫療院所，自無針對告訴人之傷勢為虛偽記載之可能或必要，是告訴人所受
      傷勢確達骨折之嚴重程度，殆無疑義。
（三）按汽車行駛至交岔路口，其行進、轉彎，應依左列規定：（II）車輛行至無號
      誌之交岔路口，支線道車應暫停讓幹線道車先行；未劃分幹、支線或同為幹線
      道或支線道者，轉彎車應暫停讓直行車先行；如同為直行車或轉彎車者，左方
      車應暫停讓右方車先行；（Ⅵ）轉彎車應讓直行車先行，道路交通安全規則第
      一百零二條第一項第二款、第六款前段定有明文。本件被告於九十年八月七日
      上午九時二十五分許，駕駛車牌號碼ＨＬ－三０一五號自用小客車，沿臺北市
      ○○路一五七巷由南向北方向行駛，行經該路段與堤頂大道二段無號誌交岔路
      口，擬右轉東向進入堤頂大道二段之際，當時天氣晴、日間自然光線、視距良
      好、市區○○道路乾燥、無缺陷及障礙，依被告之智識、能力又無不能注意之
      情事，業如前述，被告竟疏未注意有無車輛沿臺北市○○○道○段慢車道由西
      向東方向行駛，貿然右轉進入堤頂大道二段、且直接轉入內側慢車道，適告訴
      人騎乘車牌號碼ＣＩＱ－六二八號重型機車沿臺北市○○○道○段外側慢車道
      由西向東方向行駛，行經該路段與基湖路一五七巷無號誌交岔路口，擬由西向
      東方向直行通過該路口，見狀雖向內側慢車道閃避，猶閃煞不及，告訴人所乘
      機車車頭遂撞及被告所駕車輛左前葉子板，告訴人因而人車倒地，受有上顎右
      側齒槽骨骨折合併犬齒脫位、前額區約三公分、後枕區約二公分、左側眶上區
      、右側上下唇撕裂傷、左側臉頰多處擦傷及右側胸部、髖關節、膝關節挫傷之
      傷勢，被告有疏未注意直行車輛、行至無號誌交岔路口轉彎未讓直行車先行之
      過失甚明，且其過失行為與告訴人之傷害間，有相當因果關係。
（四）則本件事證已臻明確，被告所辯咸無可採，其犯行已堪認定，應依法論科。
三、核被告所為，係犯刑法第二百八十四條第一項前段因過失傷害人罪。被告於肇事
    後，主動撥打電話報警，並於警員前往現場、醫療院所調查、處理時，不逃避接
    受裁判而當場向警員自首、承認為肇事人而願接受裁判，此亦經本院職權查證明
    確，有臺北市政府警察局交通警察大隊北市警交大四字第０九二六三二五七五０
    ０號覆函暨自首調查報告表在卷可參，被告對於有權偵查犯罪之機關尚不知犯罪
    事實及犯罪人之前自首而願接受裁判，應依刑法第六十二條前段之規定減輕其刑
    。爰審酌被告並無前科、素行良好，有臺灣高等法院被告全國前案紀錄表可佐，
    犯後否認犯行、未見悔意反省，自事故發生迄今已近二年猶未賠償告訴人所受損
    害，告訴人所受傷害非輕，但告訴人經歷數次協商及醫療過程後後，已經當庭表
    示不願再與被告洽談賠償事宜，致被告無從與之和解等一切情狀，量處如主文所
    示之刑，並諭知如易科罰金之折算標準，以資懲儆。
據上論斷，應依刑事訴訟法第四百五十二條、第二百九十九條第一項前段，刑法第二
百八十四條第一項前段、第六十二條前段、第四十一條第一項前段，罰金罰鍰提高標
準條例第一條前段、第二條，判決如主文。
本案經檢察官黃立維到庭執行職務。
中      華      民      國    九十二    年      六      月     十二     日
                                  臺灣臺北地方法院交通法庭
                                          法  官  洪  文  慧
右正本證明與原本無異。
如不服本判決，應於判決送達後十日內向本院提出上訴狀(應抄附繕本)。告訴人
或被害人如對於本判決不服者，應具備理由請求檢察官上訴，其上訴期間之計算
係以檢察官收受判決正本之日期為準。
                                          書記官  江  虹  儀
中      華      民      國      九十二      年    六    月    十三     日
附錄本案論罪科刑法條全文：
中華民國刑法第二百八十四條
 (過失傷害罪)
因過失傷害人者，處六月以下有期徒刑、拘役或五百元以下罰金，致重傷
者，處一年以下有期徒刑、拘役或五百元以下罰金。
從事業務之人，因業務上之過失傷害人者，處一年以下有期徒刑、拘役或
一千元以下罰金，致重傷者，處三年以下有期徒刑、拘役或二千元以下罰
金。


司法院資訊處製作；財團法人民間司法改革基金會備份。
